臺灣高雄地方法院民事裁定　　　　　　100年度監宣字第342號
聲　 請　 人　陳香如
受監護宣告人　陳長明
上列聲請人聲請監護宣告等事件，本院裁定如下：
    主    文
宣告陳長明（男，民國○○年○○月○○日生，身分證統一編號：Ｚ000
000000號）為受監護宣告之人。
選定聲請人陳香如（女，民國○○年○○月○○日生，身分證統一編號
：Ｚ000000000號）為受監護宣告人陳長明之監護人。
指定吳秀碧（女，民國○○年○○月○○日生，身分證統一編號：Ｚ000
000000號）為會同開具財產清冊之人。
聲請程序費用由受監護宣告人陳長明負擔。
    理    由
一、聲請意旨略以：應受監護人陳長明為聲請人陳香如之父，陳
    長明於民國99年3月13日因腦內出血，致不能為意思表示或
    受意思表示，或不能辨識其意思表示之效果，惟因需處理財
    產，為代理其處理法律上之事務，爰依民法第14條第1項、
    民事訴訟法第597條第1項規定，准予對陳長明為監護宣告，
    並選定聲請人陳香如為陳長明之監護人；指定吳秀碧為會同
    開具財產清冊之人等語。
二、按「對於因精神障礙或其他心智缺陷，致不能為意思表示或
    受意思表示，或不能辨識其意思表示之效果者，法院得因本
    人、配偶、四親等內之親屬、最近一年有同居事實之其他親
    屬、檢察官、主管機關或社會福利機構之聲請，為監護之宣
    告」，98年11月23日修正生效之民法第14條第1 項定有明文
    ；次按「法院為監護之宣告時，應依職權就配偶、四親等內
    之親屬、最近一年有同居事實之其他親屬、主管機關、社會
    福利機構或其他適當之人選定一人或數人為監護人，並同時
    指定會同開具財產清冊之人」，98年11月23日修正生效之民
    法第1111條第1 項亦有明文規定。經查：
  (一)聲請人主張之上開事實，業據其提出身心障礙手冊、高雄醫
    學大學附設中和紀念醫院診斷證明書、親屬系統表、戶籍謄
    本等件為證，並經本院於100年10月20日上午10時30分許，
    在高雄醫學大學附設中和紀念醫院施行鑑定，在鑑定人王致
    仁醫師（現為高雄醫學大學附設中和紀念醫院腦神經外科醫
    師）面前訊問陳長明，法官當場點呼陳長明姓名三次，陳長
    明無法為相對應的反應，使用鼻胃管餵食，使用尿管，坐輪
    椅，四肢無異狀。鑑定人王致仁醫師亦認為：陳長明於99年
    3  月13日因腦出血住院接受手術（開顱）治療，6月25日出
    院，目前門診追蹤治療中。短期治療無法恢復正常狀態，日
    常生活無法自理，需專人照顧。屬因其他心智缺陷致不能為
    意思表示或受意思表示，或不能辨識其意思表示之效果等語
    （見本院卷100年10月20日之勘驗筆錄）。綜合上情，堪認
    陳長明已因其他心智缺陷，致不能為意思表示或受意思表示
    ，或不能辨識其意思表示之效果，爰依法宣告陳長明為受監
    護宣告之人。
  (二)又聲請人聲請選定由其擔任陳長明之監護人乙節，查聲請人
    為陳長明之獨生女，平日皆由其照顧陳長明生活，亦了解其
    財務狀況，是由聲請人擔任陳長明之監護人，尚符合其最佳
    利益，爰選定聲請人為陳長明之監護人，其應負責護養、照
    顧及妥善治療陳長明身體及生活，並依民法第1112  條之規
    定，其於執行有關受監護人之生活、護養療治及財產管理之
    職務時，應尊重受監護人之意思，並考量其身心狀態與生活
    狀況。
  (三)另聲請人聲請指定吳秀碧擔任會同開具財產清冊之人乙節，
    查吳秀碧為陳長明之配偶，了解其財產狀況，本院認由其擔
    任會同開具財產清冊之人，尚無不當，本院爰依上揭法條規
    定，指定吳秀碧擔任會同開具財產清冊之人。
三、又依民法第1113條準用同法第1099條、1099條之1 之規定，
    於監護開始時，監護人對於受監護宣告人陳長明之財產，應
    會同吳秀碧，於2個月內開具財產清冊並陳報法院，於完成
    並陳報法院前，監護人對於受監護人之財產，僅得為管理上
    必要之行為，附此敘明。
四、依民事訴訟法第608條第1項，裁定如主文。
中    華    民    國    100    年    10    月   24    日
                      家事法庭 法  官  劉建利
以上正本證明與原本無異。
本件不得抗告（主文第一項依法不得抗告；第二、三項亦經當事
人捨棄抗告，亦不得抗告）。
中    華    民    國    100    年    10    月    24   日
                               書記官  張金蘭